【裁判字號】    95,上易,148
【裁判日期】    950323
【裁判案由】    詐欺
【裁判全文】
臺灣高等法院刑事判決                 95年度上易字第148號
上  訴  人  臺灣板橋地方法院檢察署檢察官
被      告  甲○○
上列上訴人因被告詐欺案件，不服臺灣板橋地方法院94年度易字
第1038號，中華民國94年12月13日第一審判決（起訴案號：臺灣
板橋地方法院檢察署93年度偵字第19172號），提起上訴，本院
判決如下：
    主  文
上訴駁回。
    理  由
一、公訴意旨略以：被告甲○○意圖為自己不法之所有，於民國
    92年10月15日，虛捏告訴人乙○○前於90年11月30日，以告
    訴人之夫顏志坤因發生車禍急需籌款與他人和解為由，向其
    借款新臺幣（下同）10萬元等不實情節，向原審法院對告訴
    人提起請求清償借款之民事訴訟。嗣經原審法院裁定移送臺
    灣新竹地方法院審理結果，認被告不能證明曾借貸並交付10
    萬元予告訴人而以93年度竹小字第122號民事判決被告敗訴
    確定，被告始未詐得任何財物，因認被告涉犯刑法第339條
    第3項、第1項之詐欺取財未遂罪云云。
二、按犯罪事實應依證據認定之，無證據不得認定犯罪事實；又
    不能證明被告犯罪者，應諭知無罪之判決，刑事訴訟法第15
    4 條第2項、第301 條第1 項分別定有明文。
三、被告於原審固坦承曾於上揭時間向原審法院對告訴人提起清
    償借款之訴訟，惟堅決否認有公訴人所指上揭犯行，辯稱：
    伊確實有借10萬元予告訴人，至於告訴人所述向伊借款之理
    由是否真實，伊無從查證等語。本件公訴人認被告涉有詐欺
    取財未遂罪嫌，無非以上揭事實，業據告訴人指證明確，告
    訴人之夫顏志坤未於前開時地發生車禍，且被告未能提出曾
    借款10萬元予告訴人之證據資為依據。經查：
(一)告訴人之告訴，係以使被告受刑事訴追為目的，是其陳述是
    否與事實相符，仍應調查其他證據以資審認，最高法院52年
    度臺上字第1300號著有判例可資參照。
(二)被告於臺灣新竹地方法院93年度竹小字第122號清償借款民
    事案件及本案詐欺取財未遂刑事案件中，固均未能提出曾借
    款10萬元予告訴人之證據，惟此並不當然表示被告確未曾借
    款予告訴人，僅其於民事訴訟中因未能盡舉證責任而無從獲
    得勝訴判決而已，此觀諸卷附上開臺灣新竹地方法院民事判
    決係以被告不能證明曾借貸並交付10萬元予告訴人為由，而
    非以被告實際上確未借款予告訴人為由駁回被告之訴；然而
    ，在刑事訴訟上，必須有積極證據證明被告確未曾借款予告
    訴人，卻仍據而對告訴人提起清償借款之民事訴訟，始得認
    被告確有公訴人所述詐欺取財未遂之犯行，僅被告未能提出
    曾借予告訴人10萬元之確實證據本身，並不足為證明被告確
    係虛捏借款事實而提起民事訴訟之積極證據。況參以民事訴
    訟採有償制度，須繳納裁判費，被告亦供稱為提起上開民事
    訴訟，尚花費1萬元請律師代寫狀紙，而被告僅請求告訴人
    清償10萬元之借款等情狀，若被告確係虛捏借款事實提起前
    揭民事訴訟，大可提高捏造之借款金額，從而，衡情實難確
    信被告所主張借款予告訴人之事實完全出於捏造。
(三)至於告訴人之夫顏志坤是否於前開時地發生車禍，依被告所
    述，僅為告訴人口頭敘明之借款理由，是縱顏志坤並無發生
    車禍之情，亦不得執此推論被告主張借款予告訴人之事實係
    其虛捏。
四、據上所陳，本件依卷存證據僅能認被告無證據證明其確有借
    款予告訴人之情，但尚不足以證明被告確係虛捏借款事實對
    告訴人提起民事訴訟，揆諸首開說明，原審因認不能證明被
    告犯詐欺取財未遂罪，而為被告無罪之諭知，經核並無不當
    。檢察官依告訴人之請求提起上訴，核無理由，應予駁回。
五、被告經合法傳喚，無正當之理由不到庭，爰不待其陳述，逕
    行判決。
據上論斷，應依刑事訴訟法第368條、第371條，判決如主文。
本案經檢察官黃全祿到庭執行職務。
中    華    民    國    95    年    3    月    23    日
                  刑事第十二庭  審判長法  官  蔡永昌
                                      法  官  施俊堯
                                      法  官  張正亞
以上正本證明與原本無異。
不得上訴。
                                      書記官  鄭信昱
中    華    民    國    95    年    3     月    23    日


司法院資訊處製作；財團法人民間司法改革基金會備份。
